最高法院刑事判決　　　　　　　一○○年度台上字第四二七號
上　訴　人　王主豪
選任辯護人　林契名律師
上列上訴人因違反槍砲彈藥刀械管制條例案件，不服台灣高等法
院中華民國九十八年八月二十日第二審判決（九十八年度上訴字
第二四五九號，起訴案號：台灣板橋地方法院檢察署九十七年度
偵字第五三一二號），提起上訴，本院判決如下：
    主  文
上訴駁回。
    理  由
按刑事訴訟法第三百七十七條規定，上訴於第三審法院，非以判
決違背法令為理由，不得為之。是提起第三審上訴，應以原判決
違背法令為理由，係屬法定要件。如果上訴理由書狀並未依據卷
內訴訟資料，具體指摘原判決不適用何種法則或如何適用不當，
或所指摘原判決違法情事，顯與法律規定得為第三審上訴理由之
違法情形，不相適合時，均應認其上訴為違背法律上之程式，予
以駁回。上訴人王主豪上訴意旨略稱：(一)搜索票上所載受搜索人
為楊秀珊，並非上訴人，且實際搜索地點亦非該搜索票上所載之
搜索處所，其搜索踰越法院核發搜索票之搜索範圍，自非合法之
搜索。又警方對上訴人未持合法之搜索票搜索，當場又未得上訴
人同意即逕行搜索，而係於製作警詢筆錄後，始要求上訴人簽立
自願受搜索同意書，並不符同意搜索之要件，況上訴人在居所遭
警員多人實行搜索，其自由意識已遭影響，搜索顯然欠缺自願性
，縱本件同意書係搜索前簽立，亦不符同意搜索之要件，則本件
違法搜索所扣得之證據，應無證據能力。(二)本件搜索時並無警員
林炯貞所述上訴人正在修扳機拉環之情形，且本件之扣押物品清
單亦無扳機拉環，足認證人林炯貞所述與卷證不符，原審採信林
炯貞之證詞，亦有證據上理由矛盾之違法。(三)原判決就證人胡昌
明於偵查具結之證詞，與警詢筆錄供述不同而有利於上訴人部分
，未說明其不採信之理由，遽以胡昌明警詢之供述為上訴人不利
之認定，有判決不備理由之違法。(四)原判決就扣案子彈之數量並
未調查，亦未於判決理由內論述，遽予判決，有應於審判期日調
查之證據未予調查及判決理由不備之違誤云云。
惟查，原判決依憑上訴人不利於己之部分供述、證人楊秀珊、胡
昌明於警詢、林三淇於偵訊、林炯貞於第一審、吳永貴於原審之
證詞，查獲相片、子彈照片、搜索票、自願受搜索同意書、內政
部警政署刑事警察局民國九十七年三月五日刑鑑字第０九七００
一八二七六號槍彈鑑定書、九十七年十一月十二日刑鑑字第０九
七０一五五八九七號鑑驗書、內政部九十七年十月二十三日內授
警字第０九七０八七一五六七號函、九十八年一月十二日內授警
字第０九八０八七００五八號函，原判決附表（下稱附表）一、
二、三所示之證物等證據，資以認定上訴人有原判決事實所記載
之犯罪事實，因而撤銷第一審關於上訴人部分之科刑判決，依想
像競合犯之規定，從一重改判仍論處上訴人未經許可，製造可發
射子彈具殺傷力之改造槍枝罪刑（處有期徒刑六年六月，併科罰
金新台幣四十萬元，及為從刑之諭知）。已詳述其所依憑之證據
及認定之理由。對於上訴人辯稱：本件扣案物品係伊從事玩具加
工遺留之玩具槍、BB彈半成品與瑕疵品，警察搜索時，並未查獲
組裝完成之槍枝，扣案槍枝係警察自行組裝完成。林三淇持有之
槍枝、子彈亦非其交付云云。經綜合調查證據之結果，認係卸責
之詞，不足採信，分別在判決理由內詳予指駁，並說明其證據取
捨及判斷之理由。且敘明：(1)本件起訴書事實欄一之(一)、(二)記載
製造「子彈」之起訴範圍，因扣案子彈甚多，檢察官已於原審當
庭陳明關於子彈部分，係起訴書所載之二百九十五顆子彈，另改
造子彈（半成品）一批六十三顆，僅係證物，並非製造子彈範圍
等語（見原審卷第七四頁反面），足認本件起訴製造子彈部分，
係起訴書附表二編號15所示之二百九十五顆改造子彈。(2)本件搜
索票上所載受搜索人雖為「楊秀珊」，搜索處所係「台北縣樹林
市○○街1巷43之2號」。然本件警方所得線報，係上訴人經營之
工廠，有人涉嫌違反毒品危害防制條例及槍砲彈藥刀械管制條例
之行為，因違反槍砲彈藥刀械管制條例之事證不明確，遂就楊秀
珊違反毒品危害防制條例部分，聲請核發搜索票。惟搜索時自工
廠鐵門縫看到上訴人正在修改槍枝的扳機拉環，即藉口請求進入
工廠，上訴人開門讓其等進入，便出示搜索票表明身分，在工廠
工具檯旁查獲扳機拉環，遂懷疑上訴人涉嫌違反槍砲彈藥刀械管
制條例，經上訴人同意，並當場簽「自願受搜索同意書」，扣得
本件相關證物云云，已經證人即警員林炯貞於第一審證述在卷，
並有上訴人簽立之「自願受搜索同意書」可稽。本件既係林炯貞
適巧發現上訴人正在製造改造槍枝，自具時效性及急迫性，已經
上訴人同意搜索，又因情形急迫，警員始於夜間進行搜索，可以
認定。楊秀珊證稱：上訴人於搜索後始簽立自願受搜索同意書云
云，無非迴護上訴人之詞，並不足採。上訴人於警詢、偵查及第
一審羈押庭均供稱其警詢及偵查所言實在云云，顯然其自由意識
均未受限制，並無因此承受重大壓力，進而影響其同意搜索之決
定。本件搜索確經上訴人同意，可以認定。雖本件警員漏未勾選
夜間進入住宅搜索或扣押，經居住人等承諾或有急迫情形，應係
疏忽，難謂故意漏未勾選，尚不違反憲法保障人身自由之基本精
神，本件搜索扣押之證據，有證據能力。(3)本件已經上訴人於警
詢、偵查及第一審羈押庭時坦承在卷，核與楊秀珊、胡昌明於警
詢、林三淇於偵訊時所供相符，並有現場查獲照片及扣案如附表
所示之機器、工具佐證，而本件扣案如附表一、二所示之槍枝、
子彈經送鑑定，具殺傷力，扣案附表一所示之土造金屬槍管，係
槍枝之主要組成零件，有前揭槍彈鑑定書及內政部函可稽，可以
採信。至陳聰朗證稱：上訴人幫其加工一些零件，像玩具配件，
然不做通槍管、磨撞針，只做玩具手槍槍管云云，自不涉本件製
造槍枝及子彈。另楊秀珊嗣於第一審翻異其供，核係避重就輕袒
護上訴人之詞，均不足為上訴人有利之認定等語甚詳。又公訴意
旨另以：上訴人明知附表二編號2所示之物、編號10 所示之金屬
槍管、編號12所示改造子彈（半成品）、編號14所示之彈匣、附
表三編號2 所示制式子彈，或為槍枝之主要組成零件，或為具殺
傷力之子彈，未經主管機關許可不得製造，仍基於製造槍枝主要
組成零件、子彈之犯意，在上開時、地，接續製造子彈、彈匣，
因認上訴人製造子彈、彈匣部分，亦涉犯槍砲彈藥刀械管制條例
第十二條第一項之未經許可，製造子彈、同條例第十三條第一項
之未經許可，製造槍砲主要組成零件罪嫌等語。經綜合調查證據
之結果，認該部分犯罪尚屬不能證明，以公訴意旨認該部分與上
開論罪科刑部分，為實質上一罪關係，而不另為無罪之諭知，亦
在判決內加以敘明。原判決所為論述，核與卷證資料相符，從形
式上觀察，並無足以影響判決結果之違背法令之情形。按：(一)認
事採證、證據之取捨及證據證明力之判斷，俱屬事實審法院之職
權，苟無違背證據法則，自不得指為違法。又證人供述之證據前
後縱有差異，事實審法院依憑證人前後之供述證據，斟酌其他證
據，本於經驗法則及論理法則，取其認為真實之一部，作為判斷
之證據，自屬合法。本件原審綜合上訴人於警詢、偵訊及第一審
羈押庭時之供述、證人楊秀珊、胡昌明於警詢、林三淇於偵訊、
林炯貞於第一審之證詞，查獲相片，扣案附表一、二、三所示之
證物，上開槍彈鑑定書、內政部函等證據，認上訴人上開供述屬
實，據此認定上訴人有本件之犯罪事實。對於上訴人之辯解，認
不足採，已分別在判決內詳述其認事採證、證據取捨及判斷之理
由，核與證據法則無違，為其職權之適法行使，自不能指為違法
。本件原判決審酌上訴人上開供述，與胡昌明、楊秀珊警詢、林
三淇於偵訊、林炯貞於第一審之證詞之證述相符，且有附表一、
二、三所示之機器、工具、改造槍枝及子彈佐證，可以採信，即
係認胡昌明於偵訊之相異供述並不可採，雖原判決理由內漏未說
明胡昌明偵訊時所供不可採信，稍有微疵，然並不影響原判決認
定事實之基礎。上訴人上訴意旨(三)所指，置原判決已說明之事項
或屬原審採證認事職權之適法行使，任意指摘，自非適法之上訴
第三審理由。(二)本件警方於九十七年一月二十九日凌晨搜索上訴
人之工廠，扣得改造子彈「二百七十八顆」，當日凌晨二時許，
又在前揭處所前，搜索林三淇之自小客車，再扣得改造子彈「十
七顆」，總計扣得改造子彈「二百九十五顆」等情，有自願搜索
同意書、扣押筆錄目錄表可稽（見偵查卷第三十、三一、三六、
四一、四二頁），並無不合，而原判決事實亦認定本件查獲子彈
二百九十五顆（見原判決事實一），並於理由內謂本件起訴改造
子彈為二百九十五顆各等情（見原判決理由壹），自無上訴意旨
(四)所指之違法。(三)本件搜索當日，工廠內並無組裝完成之槍枝，
係員警自行組裝完成等情，已經林炯貞、楊秀珊於第一審證述屬
實，林炯貞證稱：當時看到上訴人正在修改槍枝的扳機拉環，並
在工廠內查獲扳機拉環云云，雖於扣押物品目錄表及扣押物品清
單內，並無記載查扣該扳機拉環，然本件查獲之改造槍枝零件，
均已組裝成改造槍枝或半成品，該扳機拉環未記載於扣押物品清
單及扣押物品目錄表，自無不合。又原判決理由亦謂上訴人已同
意警方搜索，有其自願受搜索同意書可稽，且上訴人於警詢、偵
訊及第一審羈押庭時均供稱其警詢及偵訊所供實在云云，本件搜
索經上訴人同意，可以認定，所扣得之證據有證據能力，於法並
無不合。上訴人上訴意旨(一)(二)並未依卷內訴訟資料為具體之指摘
，亦非適法之第三審上訴理由。上訴意旨所指，或對於原判決究
竟如何違背法令，並未依卷內訴訟資料為具體之指摘，或徒憑己
意，就屬原審採證認事職權之適法行使，及原判決已說明事項，
任意指摘為違法，核與法律規定得為第三審上訴理由之違法情形
，均不相適合，應認其上訴違背法律上之程式，予以駁回。又林
三淇所犯未經許可，寄藏可發射子彈具有殺傷力之改造手槍罪，
林三淇與檢察官均未提起上訴，業已確定，並送台灣板橋地方法
院檢察署執行，併予指明。
據上論結，應依刑事訴訟法第三百九十五條前段，判決如主文。
中    華    民    國  一○○  年    一    月   二十   日
                      最高法院刑事第十庭
                          審判長法官  黃  一  鑫  
                                法官  張  春  福  
                                法官  林  勤  純  
                                法官  陳  國  文  
                                法官  宋  明  中  
本件正本證明與原本無異
                                      書  記  官  
中    華    民    國  一○○  年    一    月  二十七  日
                                                       s